【裁判字號】    99,監宣,271
【裁判日期】    991110
【裁判案由】    聲請監護宣告等
【裁判全文】
臺灣高雄地方法院民事裁定             99年度監宣字第271號
聲  請  人  簡素枝
應監護宣告  杜水旺
人
上列聲請人聲請監護宣告等事件，本院裁定如下：
    主    文
宣告杜水旺（男，民國○○ 年○ 月○日生，身分證統一編號：
Ｚ000000000 號）為受監護宣告之人。
選定聲請人簡素枝（女，民國○○年○ 月○○日生，身分證統一編號
：Ｚ000000000號）為受監護宣告人杜水旺之監護人。
指定杜燕章（男，民國○○年○月○日生，身分證統一編號：
Ｚ000000000號）為會同開具財產清冊之人。
聲請費用新臺幣壹仟元由受監護宣告人杜水旺負擔。
    理    由
一、聲請意旨略以：杜水旺係聲請人簡素枝配偶杜燕章之父親，
    杜水旺平常就是由聲請人照顧，惟自民國96年7 月起罹患失
    憶症，其無法為意思表示或受意思表示。而聲請人為杜水旺
    之媳婦，杜水旺由聲請人負責照顧，請鈞院選定聲請人簡素
    枝為杜水旺之監護人，並指定聲請人之配偶杜燕章為會同開
    具財產清冊之人等語。
二、按「對於因精神障礙或其他心智缺陷，致不能為意思表示或
    受意思表示，或不能辨識其意思表示之效果者，法院得因本
    人、配偶、四親等內之親屬、最近一年有同居事實之其他親
    屬、檢察官、主管機關或社會福利機構之聲請，為監護之宣
    告」，98年11月23日修正生效之民法第14條第1 項定有明文
    ；次按「法院為監護之宣告時，應依職權就配偶、四親等內
    之親屬、最近一年有同居事實之其他親屬、主管機關、社會
    福利機構或其他適當之人選定一人或數人為監護人，並同時
    指定會同開具財產清冊之人」，98年11月23日修正生效之民
    法第1111條第1 項亦有明文規定。
三、經查：
  (一)聲請人主張之上開事實，業據其提出診斷證明書、戶籍謄本
    等件為證，並經本院法官於99年11月9 日至財團法人長庚紀
    念醫院高雄分院訊問鑑定人李連輝醫師，法官當場點呼杜水
    旺姓名，杜水旺均能回答有，但不知道正確時間，無法說出
    親子關係，經鑑定人李連輝醫師認為：杜水旺對於時間、地
    點、人都不認識，相當嚴重，已達不能為意思表示程度等語
     （ 見本院卷99年11月9 日訊問筆錄) ，綜合上情，堪認杜
    水旺已因精神障礙致不能為意思表示或受意思表示，爰依法
    宣告杜水旺為受監護宣告之人。
  (二)又聲請人主張由其擔任杜水旺之監護人乙節，查聲請人為杜
    水旺之子杜燕章之配偶，與受監護宣告人亦同一住所，為方
    便照顧杜水旺，由其擔任杜水旺之監護人，尚符合其最佳利
    益，爰選定聲請人簡素枝為杜水旺之監護人，其應負責護養
    、照顧及妥善治療杜水旺身體及生活，並依民法第1112條之
    規定，其於執行有關受監護人之生活、護養療治及財產管理
    之職務時，應尊重受監護人之意思，並考量其身心狀態與生
    活狀況。
  (三)另聲請人陳明由杜水旺之子杜燕章擔任會同開具財產清冊之
    人乙節，查杜燕章為成年人，為聲請人之配偶，亦瞭解杜水
    旺之生活狀況，本院認由其擔任會同開具財產清冊之人，尚
    無不當，本院爰依上揭法條規定，指定杜燕章擔任會同開具
    財產清冊之人。
四、又依民法第1113條準用同法第1099條、1099條之1 之規定，
    於監護開始時，監護人對於受監護宣告人杜水旺之財產，應
    會同杜燕章，於2 個月內開具財產清冊並陳報法院，於完成
    並陳報法院前，監護人對於受監護人之財產，僅得為管理上
    必要之行為，附此敘明。
五、依民事訴訟法第608條第1項，裁定如主文。
中    華    民    國    99    年    11    月    10    日
                        家事法庭法  官  何清富
正本係照原本作成。
主文第一項不得抗告。
其餘如不服本裁定，應於收受裁定後10日內，向本院提出抗告狀
，須按對照提出繕本，並繳納裁判費。
中    華    民    國    99    年    11    月    10    日
                                書記官  鄧思辰

司法院資訊處製作；財團法人民間司法改革基金會備份。
